---
title: "self_practice_2"
author: "Hila Dolev Adler"
date: "2026-09-18"
output: 
  html_document:
    theme: cosmo
editor_options: 
  markdown: 
    wrap: 72
---

::: {dir="rtl"}
# מבוא

קובץ זה נועד לתרגול עצמאי של עקרונות תכנות בסיסיים בשפת R. בכל פרק תמצאו
תיאור של משימה, תא קוד ריק שבו תוכלו לכתוב ולהריץ את הקוד שלכם, ומתחתיו
תא נוסף עם פתרון אפשרי.

## 1. חשיבה תכנותית ומשתנים

משימה: עליכם לחשב את השטח וההיקף של מעגל.

- צרו משתנה בשם `radius` וקבעו את ערכו ל-7.
- צרו משתנה בשם `pi_value` וקבעו את ערכו ל-3.14 (או השתמשו בקבוע המובנה
  `pi`).
- חשבו את שטח המעגל (הנוסחה: $Area = \pi \times r^2$) ושמרו אותו במשתנה
  `area`.
- חשבו את היקף המעגל (הנוסחה: $Perimeter = 2 \times \pi \times r$) ושמרו
  אותו במשתנה `perimeter`.
- הדפיסו את התוצאות למסך.

```{r vars-practice}
# כתבו את הקוד שלכם כאן:

```

**פתרון:**

```{r vars-solution}
radius <- 7
pi_value <- pi

area <- pi_value * (radius ^ 2)
perimeter <- 2 * pi_value * radius

print(paste("Area:", area))
print(paste("Perimeter:", perimeter))
```

## 2. תנאים (If-Else)

משימה: צרו משתנה המכיל מספר שלם כלשהו (למשל, `my_number <- 15`). כתבו
תנאי הבודק האם המספר זוגי או אי-זוגי.

- אם המספר זוגי, הדפיסו "המספר זוגי".
- אם המספר אי-זוגי, הדפיסו "המספר אי-זוגי".

רמז: השתמשו באופרטור המודולו `%%` כדי לבדוק שארית חלוקה ב-2.

```{r conditions-practice}
# כתבו את הקוד שלכם כאן:

```

**פתרון:**

```{r conditions-solution}
my_number <- 15

if (my_number %% 2 == 0) {
  print("המספר זוגי")
} else {
  print("המספר אי-זוגי")
}
```

## 3. לולאות (Loops)

משימה: כתבו לולאת `for` שעוברת על כל המספרים מ-1 עד 10. עבור כל מספר,
הלולאה צריכה לחשב ולהדפיס את הריבוע שלו (המספר כפול עצמו).

```{r loops-practice}
# כתבו את הקוד שלכם כאן:

```

**פתרון:**

```{r loops-solution}
for (i in 1:10) {
  square <- i ^ 2
  print(paste("The square of", i, "is", square))
}
```

## 4. פונקציות (Functions)

משימה: כתבו פונקציה בשם `check_temperature`. הפונקציה צריכה לקבל ארגומנט
אחד: `temp` (טמפרטורה במעלות צלזיוס).

- אם הטמפרטורה גדולה מ-30, הפונקציה תחזיר את המחרוזת "Hot".
- אם הטמפרטורה בין 15 ל-30 (כולל), היא תחזיר "Pleasant".
- אם הטמפרטורה נמוכה מ-15, היא תחזיר "Cold".

לאחר מכן, קראו לפונקציה שלכם עם הערך 22 והדפיסו את התוצאה.

```{r functions-practice}
# כתבו את הקוד שלכם כאן:

```

**פתרון:**

```{r functions-solution}
check_temperature <- function(temp) {
  if (temp > 30) {
    return("Hot")
  } else if (temp >= 15 & temp <= 30) {
    return("Pleasant")
  } else {
    return("Cold")
  }
}

# בדיקת הפונקציה
result <- check_temperature(22)
print(result)
```

## 5. ספריית dplyr ואופרטור הצינור

משימה: בתרגיל זה נשתמש במסד הנתונים המובנה ב-R שנקרא `mtcars`.

- טענו את ספריית `dplyr`.
- השתמשו באופרטור הצינור (`%>%` או `|>`) כדי לבצע את הפעולות הבאות
  בשרשור אחד על `mtcars`:
  - סננו (`filter`) רק את הרכבים שיש להם 4 צילינדרים (`cyl == 4`).
  - צרו עמודה חדשה (`mutate`) בשם `hp_per_wt` שתחשב את היחס בין כוח הסוס
    (`hp`) למשקל (`wt`).
  - בחרו (`select`) להציג רק את העמודות: `mpg`, `hp`, `wt` והעמודה החדשה
    `hp_per_wt`.
  - מיינו (`arrange`) את התוצאות לפי העמודה `hp_per_wt` בסדר יורד.

שמרו את התוצאה במשתנה חדש והדפיסו אותו.

```{r dplyr-practice}
# כתבו את הקוד שלכם כאן:

```

**פתרון:**

```{r dplyr-solution, message=FALSE, warning=FALSE}
# טעינת הספריה
library(dplyr)

# עיבוד הנתונים באמצעות הצינור
processed_cars <- mtcars %>%
  filter(cyl == 4) %>%
  mutate(hp_per_wt = hp / wt) %>%
  select(mpg, hp, wt, hp_per_wt) %>%
  arrange(desc(hp_per_wt))

# הצגת התוצאה
head(processed_cars)
```
:::
